臺灣臺北地方法院交通事件裁定　　　　　　　　　　九十三年度交聲字第九一三號
　　異　議　人
　　即受處分人　甲○○
右列異議人即受處分人因違反道路交通管理處罰條例案件，對於交通部公路總局臺北
區監理所於中華民國九十三年六月九日所為之處分 (原處分案號：北監自裁字裁四○
─ＡＴ0000000號)，聲明異議，本院裁定如左：
    主  文
原處分撤銷。
甲○○不罰。
    理  由
一、原處分意旨略以：異議人即受處分人甲○○於民國九十二年十二月十八日下午三
    時三十七分許，將其所有車牌號碼ＤＮ─七二一六號自用小客車停放在臺北市立
    木柵動物園之身心障礙者專用停車位，且車內無放置身心障礙者專用停車位識別
    證，經臺北市政府警察局文山第一分局員警以受處分人違反道路交通管理處罰條
    例第五十六條第一項第十款規定而開立北市警交大字第ＡＴ0000000號舉
    發違反道路交通管理事件通知單，受處分人依限提出申述後，原處分機關認受處
    分人確有前開違規行為，乃依據道路交通管理處罰條例第五十六條第一項第十款
    之規定裁處新臺幣（下同）一千二百元之罰鍰。
二、本件異議意旨略以：受處分人為領有中華民國身心障礙手冊及持有臺北縣政府所
    核發身心障礙者專用停車位識別證之輕度肢障人士，依法本得停放車輛於身心障
    礙者專用停車位，雖其於九十二年十二月十八日下午三時三十七分許，停放其所
    有車牌號碼ＤＮ─七二一六號自用小客車於臺北市立木柵動物園之身心障礙者專
    用停車位時，疏未將身心障礙者專用停車位識別證置放車內，然並無礙於其得在
    上開車位停放車輛之事實，其亦無違反道路交通管理處罰條例第五十六條第一項
    第十款規定，故原處分機關依據上開規定對其裁處一千二百元之罰鍰，顯於法不
    合，爰聲明異議，求為撤銷原處分等語。
三、經查：按「公共停車場應保留百分之二比例做為身心障礙者專用停車位，車位未
    滿五十個之公共停車場，至少應保留一個身心障礙者專用停車位。非領有專用停
    車位識別證明之身心障礙者或其家屬，不得違規佔用。」，身心障礙者保護法第
    四十八條第一項定有明文，是以上開條文觀之，若係身心障礙者及其家屬，自可
    合法使用身心障礙者專用停車位。本件受處分人為領有中華民國身心障礙手冊及
    持有臺北縣政府所核發身心障礙者專用停車位識別證（編號：北縣社六停字第○
    二一九三五號，有效期限九十八年二月二十九日）之輕度肢障人士等情，有中華
    民國身心障礙手冊及身心障礙者專用停車位識別證影本各一紙在卷可憑，復經臺
    北縣政府以九十三年十月六日北府社障字第○九三○六五五九一三號函檢附臺北
    縣身心障礙者專用停車位識別證申請表、核發證件、行車執照、牌照等相關資料
    附卷可稽，是受處分人主張其得合法使用臺北市立木柵動物園所設置之身心障礙
    者專用停車位等情，自有所據。雖身心障礙者專用停車位設置管理辦法第九條規
    定：「使用身心障礙者專用停車位者，除掛有專用牌照之車輛外，應將專用停車
    位識別證置於汽車擋風玻璃明顯處或黏貼於機車車首，以供查核檢驗。」等語，
    惟專用停車位識別證之置放僅係供他人或執法者辨識使用身心障礙者專用停車位
    之人是否有權使用之方法之一，縱認身心障礙者有疏未將專用停車位識別證置放
    於車內以供辨識之情形，究非當然等同該身心障礙者即無權利使用身心障礙者專
    用停車位。況且，身心障礙者專用停車位設置管理辦法係依據身心障礙者保護法
    第四十八條第二項：「前項身心障礙者專用停車位之設置地點、空間規劃、使用
    方式、識別證明之核發及違規佔用之罰則等由中央主管機關會同交通、營建等相
    關單位定之。」之規定而訂立，而身心障礙者保護法之立法意旨係在維護身心障
    礙者之合法權益及生活，保障其公平參與社會生活之機會，結合政府及民間資源
    ，規劃並推行各項扶助及福利措施，此參該法第一條規定即明，是若在受處分人
    現已得證明其確為身心障礙者身分之前提下，僅以其疏未於停車時出示專用停車
    位識別證，即認其並無合法使用身心障礙者專用停車位之權利而屬違規停車，實
    與上開立法意旨不符。
四、按汽車駕駛人於身心障礙者專用停車位違規停車者，處新臺幣六百元以上一千二
    百元以下罰鍰，道路交通管理處罰條例第五十六條第一項第十款固定有明文。惟
    本件受處分人確係身心障礙者，得合法於身心障礙者專用停車位停放車輛，已如
    前述，原處分機關不察，遽以受處分人違反上開規定為由而為前揭裁決，即難認
    為允當，是本件異議為有理由，自應由本院將原處分撤銷，改諭知受處分人不罰
    ，以資適法。
五、據上論斷，應依道路交通案件處理辦法第二十條，裁定如主文。
中　　　華　　　民　　　國　　九十三　　年　　　十　　　月　　十一　　　日
                                      臺灣臺北地方法院交通法庭
                                          法  官 劉素如
右正本證明與原本無異
如不服本裁定應於送達後五日內向本院提出抗告狀
                                          書記官 陳俐妙
中　　　華　　　民　　　國　　九十三　　年　　　十　　　月　　十一　　　日
